臺灣板橋地方法院民事裁定　　　　　　　　　　　　　九十三年度再易字第一二號
　　再審原告　　丁○○
　　再審被告　　丙○○
　　　　　　　　甲○○
　　右　一　人
　　法定代理人　張三賢
　　　　　　　　郭米妹
　　再審被告　　乙○○
右當事人間確定界址事件，再審原告對於中華民國九十三年一月二十九日本院九十二
年度再易字第二九號確定判決提起再審之訴，本院裁定如左：
    主  文
再審之訴駁回。
再審訴訟費用由再審原告負擔。
    事實及理由
一、按再審之訴，必須主張原確定判決有民事訴訟法第四百九十六條或第四百九十七
    條之情形，以為理由時，始為合法。此項原因亦即再審理由，依同法第五百零一
    條第一項第四款規定，必須於訴狀中表明之，否則其訴即屬不合法，毋庸命其補
    正，逕以裁定駁回之（最高法院七十年台再字第三五號判例參照）。當事人提起
    再審之訴或聲請再審，雖聲明係對某件再審判決或裁定為再審，但審查其再審訴
    狀理由，實為指摘原確定裁判或前次之再審裁判如何違法，而對該聲明不服之再
    審判決或裁定，則毫未指明有如何法定再審理由。此種情形，可認為未合法表明
    再審理由，逕以其再審（再審之訴或聲請再審）為不合法駁回之（最高法院六十
    九年度第三次民事庭會議決議參照）。第按有民事訴訟法第四百九十六條第一項
    所列各款情形之一者，固得以再審之訴對於確定終局判決聲明不服。但當事人已
    依上訴主張其事由或知其事由而不為主張者，不在此限，同條項但書亦定有明文
    。
二、本件再審原告提起再審之訴，其理由係以：（一）本案原審確定判決及再審之訴
    確定判決依據原一審判決附圖一之Ｋ—Ｊ—Ｉ—Ｐ線（惟此連接線非再審原告所
    表示之指界線）而為判決，此存有事實上之疑義，因再審原告所表示之指界線實
    為原一審判決附圖二之Ａ、Ｂ線，即原審判決附圖一之Ｋ—Ｊ—Ｉ—Ｈ線。（二
    ）依原審確定判決書（九十二年度簡上字第七十號判決）第十二、三頁載述：佐
    以時空歷經數十年，土地或因人為或天然地形而有所變遷等語。惟查，本案土地
    屬平地（非山坡地），不會因天然地形而有所變遷，故因「人為」利用土地分割
    線要移開原位，只要兩造地主同意即可，地政機關務必依其意願而有所變遷土地
    。簡言之，本案平地之土地有所變遷，存有事實上之疑義。（三）依原審確定判
    決書（九十二年度簡上字第七十號判決）第十六頁載述：土地登記乃包含土地登
    記簿及地籍圖，前者用以記載土地之面積、權屬等事項，後者標示土地之坐落與
    形狀，必須二者登記相符方為正確之登記等語。惟查，本案判決依據「重測前地
    要求分割，此分割面積應屬正確，亦即登記簿之記載應屬正確）二者顯不相符。
    簡言之，「重測前地籍圖」存有事實上之疑義。（四）依原審確定判決書（九十
    二年度簡上字第七十號判決）第十五頁載述：土地複丈成果乃用以訂正地籍圖等
    語。依此，內政部土地測量局於民國九十年十二月二十日實地勘查本案土地應以
    Ｋ—Ｊ—Ｉ—Ｈ點之連接線為分割線，始符合本案三次土地分割複丈圖，而Ｌ—
    Ｍ—Ｎ—Ｑ點之連接線為地目變更線，非分割線。爰依法提起本件再審之訴，請
    求判決本件經界如再審原告九十二年一月二十所提出之上訴狀所載（即如原審判
    決附圖所示之Ｋ—Ｊ—Ｉ—Ｈ點之連接線）云云。
三、查：核再審原告所列再審之理由，均係指原審確定判決（本院九十二年度簡上字
    第七十號判決）有何事實上之疑義，而毫未提及本院九十二年再易字第二九號確
    定判決有如何之法定再審理由，依首揭最高法院判意旨及民事庭會議決議，其提
    起再審已非適法。又再審原告主張之上開事由，經本院依職權調閱前開原審確定
    判決卷宗結果，發現其均曾依上訴程序於原審主張，然為原審所不採，並於判決
    理由中說明，依民事訴訟法第四百九十六條第一項但書規定，再審原告即不得再
    行依據該理由，對原審之確定判決提起再審之訴。末按「再審之訴，法院認無再
    審理由，判決駁回後，不得以同一事由，對於原確定判決或駁回再審之訴之確定
    判決，更行提起再審之訴」，民事訴訟法第四百九十八條之一定有明文。本件再
    審原告曾於九十二年七月二十三日，對上開原審確定判決，提起再審之訴後，經
    本院認無再審理由，而以九十二年度再易字第二九號判決駁回在案，是依前揭法
    條規定，再審原告亦不得再以同一事由，更行提起再審之訴，併此敘明。
四、從而，再審原告提起本件再審為不合法，揆諸首開說明，應由本院裁定駁回之。
據上論結，本件再審之訴為無理由，依民事訴訟法第五百零二條第一項、第九十五條
、第七十八條判決如主文。
中　　　華　　　民　　　國　　九十三　　年　　　七　　　月　　 三十 　　日
                                臺灣板橋地方法院民事第二庭
                                    法  官  林玫君
                                    法  官  程怡怡
                                    法  官  古秋菊
右正本證明與原本無異。
本裁定不得抗告。
中　　　華　　　民　　　國　　九十三　　年　　　七　　　月　　 三十 　　日
                                    書記官  王政煌
